臺灣臺北地方法院民事判決　　　　　　 95年度保險字第109號
原　　　告　丁○○
即反訴被告　甲○○
共　　　同
訴訟代理人　陳世杰律師
被　　　告　國泰人壽保險股份有限公司
法定代理人　戊○○
訴訟代理人　賴盛星律師
複　代理人　何淑媛律師
被　　　告　國泰世紀產物保險股份有限公司
即反訴原告
法定代理人　吳英峰
訴訟代理人　乙○○
　　　　　　朱政龍律師
被　　　告　全球人壽保險股份有限公司
法定代理人　丙○○
訴訟代理人　李佩昌律師
上列當事人間請求給付保險金事件，本院於民國96年 3月15日言
詞辯論終結，判決如下：
    主      文
原告之訴及假執行之聲請均駁回。
訴訟費用由原告負擔。
反訴被告各應給付反訴原告新臺幣柒拾伍萬壹仟元，及均自民國
九十五年八月十九日起至清償之日止，按週年利率百分之五計算
之利息。
反訴訴訟費用由反訴被告負擔。
本判決第三項於反訴原告各以新臺幣貳拾伍萬元為反訴被告供擔
保後，得對於該反訴被告假執行。但反訴被告如於假執行程序實
施前，以新台幣柒拾伍萬壹仟元為反訴原告預供擔保，就該反訴
被告部分得免為假執行。
    事實及理由
壹、原告即反訴被告主張：
一、本訴部分：
  (一)原告之子即被保險人劉銘棋於民國94年間向被告國泰人壽保
    險股份公司（以下簡稱國泰人壽公司）投保「全方位傷害保
    險」及「平安附約」，保額均為新臺幣（下同） 100萬元，
    另又分別向國泰世紀產物保險股份有限公司（以下簡稱國泰
    世紀公司）投保「汽車附加傷害體傷及死亡險」，保額為1,
    502,000 元，及向全球人壽保險股份有限公司（以下簡稱全
    球人壽公司）投保「意外傷害保險」，保額為 100萬元；並
    均以原告丁○○與甲○○為受益人。
  (二)被保險人劉銘棋於94年9月7日凌晨 2點40分左右發生車禍死
    亡，詎被告等以被保險人劉銘棋死亡後之酒測值超過法律限
    制為由，拒絕理賠。然被保險人劉銘棋係於94年9月6日晚上
    7 點左右回家，緊接著吃飯、洗澡，在休息後隨即上床就寢
    ，於該期間內均未飲酒。且至94年9月7日凌晨0時至1時左右
    ，接獲女友盧筱云之電話，前往台北縣淡水鎮欲接女友回到
    台北縣石門鄉家中，於經過台北縣三芝鄉時發生車禍身亡。
    然若考量石門鄉與淡水鎮之距離及往返時程，被保險人劉銘
    棋自出門起至死亡時並無時間飲酒，其所駕駛之車輛中更未
    發現任何酒瓶，可知其當晚並無飲酒。又被保險人劉銘棋於
    94年9月7日凌晨 2點40分死亡，然專業人員卻至隔日下午14
    時左右始採集其血液樣本進行檢驗，時間相隔近12小時。惟
    人於死亡後血液中之乳酸物及乳酸去氧酵素會增加，自會干
    擾血液酒精測試而造成偽陽性高檢測值，此時利用死體抽血
    所進行之血液酒精檢測存有偏差之可能，可知被保險人劉銘
    棋之酒精反應，係因血液檢驗誤差所致。
  (三)又況，屍體血液可能因細菌發酵而產生酒精，其濃度亦會因
    死後變化之情況、環境及時間等有所不同（例如溫度較高細
    菌作用亦會加快），而被保險人劉銘棋係於 9月死亡，當時
    氣溫仍高，實可能加速細菌作用，產生更大量之酒精，倘未
    參酌其他檢驗結果，自不能僅依上開血液檢查認定「屍體內
    酒精皆係是死者生前因飲酒所致」。然被告未證明被保險人
    劉銘棋係飲酒駕車，僅以該檢測結果為據而拒絕理賠，顯非
    適當。另按臺灣士林地方法院檢察署檢察官相驗後所為之死
    亡相驗證明書所載，被保險人劉銘棋係因車禍造成顱骨破裂
    骨折而死亡，該死亡相驗證明書對有否「其他對於死亡有影
    響之疾病，或身體狀況」之事項內，並未註明被保險人劉銘
    棋係飲酒駕車，足認其乃單純車禍死亡。且本件係採用頂空
    氣相層析法做為檢測血液酒精濃度之檢驗法，該技術係用於
    分析非揮發性基質中的揮發性或半揮發性成分，惟屍體會因
    細菌發酵而產生酒精，進而提高血液中酒精含量，自會影響
    檢驗之結果。
  (四)被告等拒絕理賠之原因，限於被保險人劉銘棋飲酒後駕車，
    且其吐氣或血液所含酒精成分超過道路交通法令規定之標準
    ，倘其酒後駕車未違反道路交通法令規定，依兩造契約約定
    ，仍非除外責任事項，被告依約仍須理賠。退一步言，縱認
    被保險人劉銘棋之血液酒精濃度超過法定標準，仍應減去誤
    差值後再決定是否符合標準，不應逕採不利於被保險人之立
    場為認定，以符合保險法第54條規定。另依交通安全規則第
    114 條規定：「飲用酒類或其他類似物後其吐氣所含酒精濃
    度超過每公升0.25毫克或血液中酒精濃度超過0.5%以上者，
    不得駕車。」，而吐氣所含酒精濃度超過每公升0.25毫克約
    等於血液中酒精濃度超過0.5%。惟一般屍體常見死後血中酒
    精含量大多小於0.05%，而0.1%則已接近每公升0.5毫克，是
    縱認被保險人劉銘棋有喝酒，然扣除檢驗結果之誤差及死亡
    後屍體造成之影響後，被保險人劉銘棋吐氣所含酒精濃度或
    血液中酒精濃度均在標準以下，被告自不得拒絕理賠。原告
    爰依給付保險金之法律關係，請求被告國泰人壽公司給付原
    告200萬元、被告國泰世紀公司給付原告1,502,000元及被告
    全球人壽公司給付原告100萬元。
  (五)另法務部法醫研究所法醫毒字第0950005811號函說明一指出
    「…本所毒物化學組亦有參加美國病理協會（CAP） 實驗室
    認證，定期每季接受 CAP酒精類品管物質檢定，檢定結果皆
    在標準之內…」，可知該所之檢驗仍有一定標準之誤差值存
    在，於該誤差值範圍內仍屬正確之鑑定結果。該函說明四指
    出「經查國內外文獻死後屍體分解所產生之酒精（乙醇）濃
    度很少超過50mg/dL… 」，可知死後屍體分解所產生之酒精
    濃度不僅可能在50mg/dL以上，而在50mg/dL以下更屬常見，
    且血液中之酒精仍可能係由屍體分解所產生，而被保險人劉
    銘棋死後所測得之酒精濃度為94mg/dL ，若扣除死後屍體本
    身可能產生之酒精含量，加上檢驗本身可容許之誤差值，其
    酒精濃度遠低於法定標準。該函說明四另指出「…若死者死
    後隨即採血且於保存良好狀態下送至本所鑑驗，則應不致有
    偽陽性反應…」，可知若檢體非死後立即採樣，則有產生偽
    陽性之可能，而本案係於死後12小時過後始進行採樣，其產
    生偽陽性機率大為提高，亦將影響其檢測結果之正確性。復
    由該函說明四可知，該測得數值僅是檢體內酒精濃度，但仍
    無法排除檢體所含酒精係屍體因細菌發酵作用而生。再者，
    被保險人劉銘棋確因交通意外而死亡，被告倘欲主張除外條
    款拒絕理賠，自應就檢體內所含酒精是否純因生前喝酒所造
    成負擔舉證責任，否則即應依約給付保險金。
　(六)聲明：1.被告國泰人壽公司應給付原告 200萬元，及自起訴
    狀送達日起至清償日止按週年利率百分之五計算之利息。2.
    被告國泰世紀公司應給付原告 1,502,000元，及自起訴狀送
    達日起至清償日止按週年利率百分之五計算之利息。3.被告
    全球人壽公司應給付原告 100萬元，及自起訴狀送達日起至
    清償日止按週年利率百分之五計算之利息。4.原告願供擔保
    ，請准予假執行。5.訴訟費用由被告負擔。
二、反訴部分：
  (一)反訴被告就反訴原告國泰世紀公司所稱已給付 1,502,000元
    之保險金予反訴被告，並不爭執。
  (二)聲明：1.反訴駁回。2.反訴費用由反訴被告負擔。
貳、被告主張：
一、被告國泰人壽公司部分：
  (一)原告稱被保險人劉銘棋於94年間向被告國泰人壽公司投保全
    方位傷害保險（保額100萬元）、平安附約（保額100萬元）
    ，並以原告為受益人。惟被保險人劉銘棋係於87年4月7日向
    被告國泰人壽公司投保「鍾愛一生 313終身壽險附加平安傷
    害死殘附約」100萬元，並於 94年7月25日投保「達康101終
    身壽險附加全方位傷害死殘附約」100萬元。
  (二)按系爭「國泰平安保險附約條款」第21條暨「國泰人壽全方
    位傷害保險附約」第23條均約定：「被保險人直接因下列事
    由致成身故、殘廢或傷害時，本公司不負給付保險金之責任
    。…四、被保險人飲酒後駕（騎）車，其吐氣或血液所含酒
    精成分超過道路交通法令規定標準者。」，若被保險人劉銘
    棋係因上開事由死亡，被告國泰人壽公司依約自不負給付保
    險金之責任。復按道路交通安全規則第114條第2項規定：「
    飲用酒類或其他類似物後其吐氣所含酒精成分超過每公升0.
    25毫克或血液中酒精濃度超過 0.05%以上者，不得駕（騎）
    車。」，而被保險人劉銘棋於 94年9月7日凌晨2時40分左右
    ，在台北縣三芝鄉土地公坑73-12號前因駕駛車號DS-8095自
    小客車撞及路邊電線桿導致顱骨呈破裂骨折死亡。由臺灣士
    林地方法院檢察署士檢安94相617字第28547號函，可知本案
    經法務部法醫研究所以頂空氣相層析分析法檢測，得知被保
    險人劉銘棋之血液中所含酒精成分為 94mg/dL，換算為呼氣
    酒精濃度為0.47mg/L，超過道路交通法令規定標準甚多。復
    依蔡中志教授研究酒後駕車對交通安全影響之研究一文中，
    可知呼氣中酒精濃度達 0.5mg/l時，其行為表現呈說話含糊
    、腳步不穩的狀態，其肇事率為平常人之 7倍。而被保險人
    劉銘棋於酒後駕車發生車禍時，顯已達無法安全駕駛之程度
    ，被告國泰人壽公司依系爭國泰平安保險附約第 21條第4款
    「國泰人壽全方位傷害保險附約」第23條等約定，自不負給
    付意外死亡保險金之責任。
  (三)原告稱被保險人劉銘棋係於94年 9月7日凌晨2點40分左右發
    生車禍死亡，然卻於下午14時左右始採集血液樣本進行檢驗
    ，時間相隔近12小時，由於人於死亡後血液中之乳酸物及乳
    酸去氧酵素會增加，會干擾血液酒精測試而造成偽陽性高檢
    測，自不能僅以該檢測作為認定死者是否有酒後駕車。惟按
    國立台灣大學醫學院附設醫院於94年 1月25日以校附醫密字
    第0940200108號函覆鑑定意見：「(一)死者於案發死亡到相驗
    抽取血液，歷時約七小時。在此時間內，死者之內臟器官尚
    不至於腐敗，故不致產生酒精。(二)一般而言，人體死亡後二
    十四小時內所測得之血中酒精濃度，應屬該人生前之血中酒
    精濃度。」，而被保險人劉銘棋於94年9月7日凌晨 2時40分
    發生車禍死亡，於當日下午14時採集血液樣本進行檢驗，其
    間差距不到12小時，該酒測值應屬被保險人劉銘棋生前之血
    中酒精濃度，足證被保險人劉銘棋實係因飲酒駕車導致死亡
    。
  (四)依法務部法醫研究所於96年1月12日以法醫毒字第095000581
    1 號覆函說明三，可知死後屍體分解所產生之酒精濃度很少
    超過 50mg/dl，且一般醫院以生化酵素分析法雖易有偽陽性
    反應發生，然以頂空氣相層析儀所為酒精檢測之準確性高，
    干擾少，應不至於產生偽陽性反應。被保險人劉銘棋死亡後
    經法務部法醫研究所以頂空氣相層析分析法檢測血液中所含
    酒精成分為 94mg/dl，此為兩造所不爭執。原告縱援引臺灣
    高等法院台中分院94年度保險上字第 5號判決主張上開酒精
    檢測值可能為死後屍體分解所造成之偽陽性反應，不得逕以
    法務部法醫研究所所為酒精檢測值，即認被保險人劉銘棋有
    飲酒駕車之事實。惟依法務部法醫研究所覆函記載「國內外
    文獻死後屍體分解所產生之酒精濃度很少超過 50mg/dl」，
    而94mg/dl較50mg/dl高出許多，是該酒測值顯非死後屍體分
    解所致之偽陽性反應。況該判決係以生化酵素分析法所為檢
    測，然本件以頂空氣相層析儀所為酒精檢測之準確性更高，
    原告自不得加以比附援引。
  (五)聲明：1.原告之訴駁回。2.訴訟費用由原告負擔。3.如受不
    利判決，請准供同面額之國泰世華商業銀行一年期可轉讓定
    期存款存單為擔保免為假執行。
二、被告國泰世紀公司即反訴原告部分：
  (一)本訴部分：
  1.被告國泰世紀公司已於94年10月11日給付原告 1,502,000元
    之保險金，原告起訴顯然欠缺權利保護之要件，被告國泰世
    紀公司爰依民事訴訟法第249條第2項規定，請求鈞院逕以判
    決駁回之。
  2.聲明：(1)原告之訴駁回。(2)訴訟費用由原告負擔。(3)如受不
    利判決，請准供擔保免為假執行。
  (二)反訴部分：
  1.按「國泰產物強制汽車責任保險附加駕駛人傷害保險單條款
    」第 3條約定：「駕駛人駕駛被保險車輛因下列事項而致死
    亡、殘廢或受有體傷者，本公司不負賠償之責：二、駕駛被
    保險汽車受酒類、毒品或違禁藥物影響者。前項第二款所稱
    受酒類影響者，係指駕駛人飲酒後駕車，其吐氣或血液所含
    酒精成分超過道路交通法令規定標準者。」。被保險人劉銘
    棋死亡後之檢測血液所含酒精成分為 94mg/dL，換算呼氣酒
    精濃度為0.47mg/L，顯然超過道路交通法令規定標準，故致
    其自行駕車碰撞電線桿死亡。反訴原告本不知被保險人劉銘
    棋係酒後駕車發生事故，故予賠付，然於接獲按臺灣士林地
    方法院檢察署委託法務部法醫研究所檢測之結果函覆後，始
    知悉被保險人劉銘棋有除外不保事項之情事，反訴原告爰依
    民法第179條規定，請求反訴被告各應返還反訴原告751,000
    元，共計1,502, 000元之不當得利及其遲延利息。
  2.聲明：(1)反訴被告各應返還反訴原告 751,000元，及自反訴
    狀送達翌起至返還日止，按週年利息百分之五計算之利息。
    (2)反訴之訴訟費用由原告負擔。(3)如受不利判決，反訴原告
    願供擔保，請准宣告假執行。
三、被告全球人壽公司部分：
  (一)原告稱被保險人劉銘棋死亡當晚並未飲酒，依法務部法醫研
    究所之鑑定結果，因人體死亡後酵素值變化，而造成偽陽性
    高檢測值。然由臺灣士林地方法院檢察署士檢安94相 617字
    第 28547號函，可知本案經法務部法醫研究所以頂空氣相層
    析分析法檢測，得知被保險人劉銘棋之血液中所含酒精成分
    為94mg/dL，換算為呼氣酒精濃度為 0.47mg/L，遠超過道路
    交通安全規則第114條第2項所規定「飲用酒類或其他類似物
    後其吐氣所含酒精成分超過每公升0.25毫克或血液中酒精濃
    度超過 0.05%以上者，不得駕（騎）車。」之標準甚多。被
    告全球人壽公司依「意外傷害保險附約條款」第 12條第1項
    第 4款約定：「被保險人飲酒後駕（騎）車，其吐氣或血液
    所含酒精成份超過道路交通法令規定標準者。」，自得主張
    不負給付保險金之責任。
  (二)按法務部法醫研究所96年1月12日法醫毒字第 0950005811號
    函說明二、三、四項，可知被保險人劉銘棋死亡時之血液檢
    體鑑驗條件，與臺灣士林地方法院地檢署送達該所鑑驗時之
    狀況無異，且該所毒物化學組有參加美國病理協會（CAP）
    實驗室認證，定期每季接受 CAP酒精類品管物質檢定，檢定
    結果皆在標準之內。且本件鑑驗所使用之頂空氣相層析儀，
    與一般生化酵素免疫分析法極易有偽陽性反應不同，準確性
    高且干擾少，故世界各國毒物化學實驗室皆以頂空氣相層析
    儀檢測酒精數據為判斷依據，是上開法務部法醫研究所函自
    得作為被保險人劉銘棋飲酒駕車之證據，原告倘有任何爭執
    ，應由其負舉證責任。
  (三)聲明：1.原告之訴駁回。2.訴訟費用由原告負擔。3.如受不
    利判決，請准供擔保免為假執行。
參、兩造不爭執之事實：
一、訴外人劉銘棋向被告國泰人壽公司投保「鍾愛一生 313終身
    壽險附加平安傷害死殘附約」100萬元，以及「達康101終身
    壽險附加全方位傷害死殘附約」 100萬元，受益人為原告二
    人；而「國泰平安保險附約」第21條及「國泰人壽全方位傷
    害保險附約」第23條均約定：「被保險人直接因下列事由致
    成身故、殘廢或傷害時，本公司不負給付保險金之責任。…
    四、被保險人飲酒後駕（騎）車，其吐氣或血液所含酒精成
    分超過道路交通法令規定標準者。」。
二、訴外人劉銘棋向被告國泰世紀公司投保「汽車責任保險附加
    駕駛人傷害保險」，體傷及死亡之保險金額分別20萬元及15
    0 萬元，受益人為原告二人；而「汽車責任保險附加駕駛人
    傷害保險單條款」第 3條約定：「駕駛人駕駛被保險車輛因
    下列事項而致死亡、殘廢或受有體傷者，本公司不負賠償之
    責：二、駕駛被保險汽車受酒類、毒品或違禁藥物影響者。
    前項第二款所稱受酒類影響者，係指駕駛人飲酒後駕車，其
    吐氣或血液所含酒精成分超過道路交通法令規定標準者。」
    。
三、訴外人劉銘棋向被告全球人壽公司投保「意外傷害保險」，
    保險金額 100萬元，受益人為原告二人；而「意外傷害保險
    附約條款」第12條第1項第4款約定：「被保險人直接因下列
    事由致成身故、殘廢或傷害時，本公司不負給付保險金的責
    任。…四、被保險人飲酒後駕（騎）車，其吐氣或血液所含
    酒精成分超過道路交通法令規定標準者。」。
四、訴外人劉銘棋於 94年9月7日凌晨2點40分左右發生車禍死亡
    。
五、原告依據上開保險契約請求被告給付保險金，被告國泰世紀
    公司已經支付原告 1,502,000元，被告國泰人壽公司及全球
    人壽公司則以訴外人劉銘棋係因飲酒後駕車（血液所含酒精
    成分超過道路交通法令規定標準）導致死亡為由，拒絕理賠
    。
肆、得心證之理由：
一、按民事訴訟乃當事人於其私法上的權利受到侵害時，得請求
    法院判決以保護其私權之程序，而原告起訴欲求利已判決，
    除須具備實體法上的權利保護要件外，尚須具備訴訟法上之
    權利保護要件，即當事人適格要件及保護必要之要件始可。
    所謂保護必要之要件，係指原告提起之訴訟，就為訴訟標的
    之法律關係，應有請求法院判決之現實上必要性，亦即在法
    律上有受判決之現實利益而言，此乃國家允許人民利用訴訟
    制度之要件。倘若原告就其提起訴訟主張之法律關係，並無
    請求法院為判決之現實上必要性，即應認為原告之訴欠缺保
    護必要要件，以其訴為無理由而判決駁回之。經查，本件原
    告依據訴外人劉銘棋與被告國泰世紀公司間「汽車責任保險
    附加駕駛人傷害保險」契約，請求被告國泰世紀公司給付原
    告 1,502,000元；被告國泰世紀公司就此抗辯其已經依據上
    開保險契約，支付原告 1,502,000元等情，既經原告自認為
    真實，原告就此項法律關係，即無再行訴請法院為判決之必
    要。是本件原告請求被告國泰世紀公司給付原告 1,502,000
    元，及自起訴狀繕本送達日起算之遲延利息部分，欠缺保護
    必要要件，爰以判決駁回之；原告就此部分假執行宣告之聲
    請亦失所附麗，併應予駁回之。。
二、至於原告其餘請求以及反訴原告之請求部分，兩造所爭執之
    處，應在於：訴外人劉銘棋是否因血液所含酒精成分超過道
    路交通法令規定標準，酒後駕車而發生車禍死亡？就此項爭
    點，被告國泰人壽公司主張：訴外人劉銘棋係於台北縣三芝
    鄉土地公坑73-12號前，因駕駛車號DS-8095自小客車撞及路
    邊電線桿，導致顱骨呈破裂骨折死亡等情，業經本院調取台
    灣士林地方法院檢察署 94年度相字第617號相驗卷宗細閱無
    訛；另被告等主張訴外人劉銘棋死亡後之血液送驗，其血液
    中所含酒精成分為 94mg/dL一節，亦有台灣士林地方法院檢
    察署94年10月14日函影本一件附卷可稽，均堪信為真正。參
    諸人體呼氣中酒精濃度達 0.5mg/l（100mg/dL）時，其行為
    表現呈說話含糊、腳步不穩的狀態，駕車肇事率為平常人之
    7 倍等情，有中央警察大學交通學系暨交通管理研究所蔡中
    志教授所著「酒後駕車對交通安全之影響」一文影本在卷足
    稽，衡以交通安全規則第 114條亦有：「飲用酒類或其他類
    似物後其吐氣所含酒精濃度超過每公升0.25毫克或血液中酒
    精濃度超過0.5%以上者，不得駕車。」之規定，依據上開積
    極證據，自足認為訴外人劉銘棋係因飲酒使其血液所含酒精
    成分超過道路交通法令規定標準，酒後駕車撞擊路邊電線桿
    而死亡。
三、就此，原告雖另主張：訴外人劉銘棋於 94年9月7日凌晨2點
    40分死亡，然專業人員卻至隔日下午14時左右始採集其血液
    樣本進行檢驗，時間相隔近12小時；人於死亡後血液中之乳
    酸物及乳酸去氧酵素會增加，會干擾血液酒精測試而造成「
    偽陽性」高檢測值，此時利用死體抽血所進行之血液酒精檢
    測存有偏差之可能，可知被保險人劉銘棋之酒精反應，係因
    血液檢驗誤差所致云云。然查，一般而言，人體死亡後24小
    時內所測得之血中酒精濃度，應屬該人生前之血中酒精濃度
    等情，有國立台灣大學醫學院附設醫院 94年1月25日函影本
    一件附卷可稽；而經查國內外文獻，死後屍體分解所產生之
    酒精濃度，很少超過 50mg/dL等情，亦有法務部法醫研究所
    96年 1月12日函一件在卷足稽；是原告主張訴外人劉銘棋死
    亡後12小時採集血液中濃度高達 94mg/dL之酒精成分，係來
    自於屍體之自然代謝作用，而非訴外人劉銘棋生前飲酒而產
    生之血液酒精，已難採信。次查，法務部法醫研究所所鑑定
    訴外人劉銘棋死亡時之血液檢體，其鑑驗時之條件與臺灣士
    林地方法院檢察署送達該所時之狀況無異，且法務部法醫研
    究所係使用頂空氣相層析儀實施本件鑑定，準確性高且干擾
    少，與一般醫院急診採用生化酵素免疫分析法，極易發生偽
    陽性反應之情形不同，故世界各國毒物化學實驗室皆以頂空
    氣相層析儀檢測酒精數據為判斷依據，我國法務部法醫研究
    所毒物化學組並有參加美國病理協會（CA P）實驗室認證，
    定期每季接受 CAP酒精類品管物質檢定，檢定結果皆在標準
    之內等情，亦有法務部法醫研究所 96年1月12日函附卷足據
    ；是原告空言指稱訴外人劉銘棋血液中濃度 94mg/dL之酒精
    成分係偽陽性反應、檢測誤差等所造成，自亦不足採信。
四、綜上所述，被告等主張訴外人劉銘棋乃因血液所含酒精成分
    超過道路交通法令規定標準，酒後駕車導致發生車禍死亡等
    情，應堪採信。則被告國泰人壽公司、全球人壽公司及國泰
    世紀公司依據其等與訴外人劉銘棋間上揭「國泰平安保險附
    約」第21條、「國泰人壽全方位傷害保險附約」第23條、「
    意外傷害保險附約條款」第12條第1項第4款及「汽車責任保
    險附加駕駛人傷害保險單條款」第 3條等約定，主張其等不
    負理賠死亡給付金予原告之義務，自屬可採。從而原告依據
    保險契約之法律關係，請求被告被告國泰人壽公司給付原告
    200萬元、被告全球人壽公司給付原告100萬元，及均自起訴
    狀繕本送達日起算之遲延利息，自均無理由，應予駁回；原
    告就此部分假執行宣告之聲請亦失所附麗，應併駁回。
五、按「無法律上之原因而受利益，致他人受損害者，應返還其
    利益。雖有法律上之原因，而其後已不存在者，亦同。」，
    民法第 179條定有明文。本件訴外人劉銘棋死亡後，反訴被
    告依據訴外人劉銘棋與反訴原告間之「汽車責任保險附加駕
    駛人傷害保險」契約請求反訴原告給付保險金，反訴原告因
    此已經支付反訴被告共 1,502,000元，然實際上反訴原告依
    據其與訴外人劉銘棋間「汽車責任保險附加駕駛人傷害保險
    單條款」第 3條之約定，對於訴外人劉銘棋因血液所含酒精
    成分超過道路交通法令規定標準，酒後駕車導致發生車禍死
    亡之事由，並不負有理賠之責任等情，前均已敘明；是反訴
    被告自反訴原告受領保險給付 1,502,000元，自屬無法律上
    之原因而受利益。則參諸民法第 271條「數人負同一債務或
    有同一債權，而其給付可分者，除法律另有規定或契約另有
    訂定外，應各平均分擔或分受之；其給付本不可分而變為可
    分者亦同。」之規定，反訴原告依據不當得利之法律關係，
    請求反訴被告各應返還反訴原告 751,000元，及自反訴狀繕
    本送達翌日即 95年8月19日起至清償日止，按週年利率百分
    之五計算之利息，自有理由，應予准許；另反訴原告陳明願
    供擔保請准宣告假執行，合於法律規定，爰酌定相當之擔保
    金額宣告之，並依職權宣告反訴被告預供擔保，得免為假執
    行之金額。
伍、本件事證已臻明確，兩造其餘主張陳述及所提之證據，均毋
    庸再與審酌，附此敘明。
陸、據上論結：本件原告之訴為無理由，反訴原告之訴為有理由
    ，依民事訴訟法第78條，判決如主文。
中　  華  　民  　國　　96 　 年　   3    月    29    日
                  民事民二庭    法　官　楊代華
以上正本係照原本作成
如對本判決上訴，須於判決送達後20日內向本院提出上訴狀
中　  華  　民  　國　　96 　 年　   3    月    29    日
                                書記官  許婉如
